【裁判字號】    95,抗,269
【裁判日期】    951130
【裁判案由】    拍賣抵押物
【裁判全文】
臺灣高雄地方法院民事裁定               95年度抗字第269號
抗  告  人  丁○○
            丙○○
相  對  人  玉山商業銀行股份有限公司
法定代理人  甲○○
代  理  人  乙○○
上列當事人間聲請拍賣抵押物事件，抗告人對於民國95年8 月31
日本院高雄簡易庭95年度拍字第580 號裁定提起抗告，本院裁定
如下：
    主  文
原裁定廢棄。
相對人於原審之聲請駁回。
聲請及抗告程序費用共計新台幣參仟元由相對人負擔。
    理  由
一、按聲請拍賣抵押物，原屬非訟事件，且係對物之權利，固不
    以列相對人為必要，惟如聲請狀上所載相對人對於抵押物並
    無處分權，法院依聲請對該相對人裁定准予拍賣抵押物，於
    法即有未合（最高法院民國88年度台抗字第328 號裁判意旨
    參照）。
二、本件相對人於原審聲請意旨略以：訴外人鐘文生於93年12月
    10日以其所有坐落高雄縣林園鄉○○○段1608之10地號之土
    地，及坐落其上同段578 建號之建物（下稱系爭不動產）為
    擔保，設定最高限額新台幣（下同）1,200,000 元之抵押權
    予相對人，並於94年3 月29日向相對人借款3,000,000 元，
    惟未依約清償，尚欠2,981,498 元及其利息、違約金。嗣鐘
    文生於94年5 月6 日死亡，其第一順位繼承人均已聲明拋棄
    繼承，第二順位繼承人均已死亡，抗告人為其第三順位繼承
    人，自應繼承鐘文生財產上之一切權利、義務，為此聲請准
    予拍賣系爭不動產等情。
三、抗告意旨則以：抗告人已於法定期間內聲明拋棄繼承，並於
    94年7 月6 日經本院准予備查在案，原裁定實有不當等情。
四、經查，鐘文生於94年5 月6 日死亡後，抗告人於同年7 月4
    日向本院聲明拋棄繼承，經本院於同年7 月6 日以94年度繼
    字第1294號准予備查在案乙節，有鐘文生之除戶戶籍謄本在
    卷可憑，並經本院依職權調閱上開拋棄繼承卷宗審核屬實，
    洵堪認定。是抗告人既於法定期間內聲明拋棄繼承，已非鐘
    文生之合法繼承人，故其對鐘文生之遺產並無處分權，原審
    誤認抗告人為鐘文生之繼承人，裁定准許相對人拍賣抵押物
    之聲請，容有未洽，抗告意旨指摘原裁定不當，求予廢棄，
    為有理由，爰由本院廢棄原裁定，並駁回相對人於原審之聲
    請。
五、據上論結，本件抗告為有理由，爰依非訟事件法第46條、第
    21條第2 項、第24條第1 項，民事訴訟法第492 條、第95條
    、第78條，裁定如主文。
中    華    民    國    95    年    11    月    30    日
                  民事第五庭  審判長法  官  李昭彥
                                    法  官  柯彩燕
                                    法  官  毛妍懿
上為正本係照原本作成。
如不服本裁定應於送達後10日內向本院提出再抗告狀，並繳納再
抗告費新台幣1000元。再為抗告應以適用法規顯有錯誤為理由，
並經本院之許可，該許可以原裁定所涉及之法律見解具有原則上
重要性者為限。
中    華    民    國    95    年    11    月    30    日
                                    書記官  王淑娟


司法院資訊處製作；財團法人民間司法改革基金會備份。
